【裁判字號】    88,自,322
【裁判日期】    890406
【裁判案由】    業務侵占
【裁判全文】
臺灣士林地方法院刑事判決                          八十八年度自字第三二二號
    自  訴  人  丙○○○股份有限公司
    代  表  人  甲○○
    自訴代理人  潘永芳律師
    被      告  乙○○
右列被告因業務侵占案件，經自訴人提起自訴，本院判決如左：
    主  文
乙○○無罪。
    理  由
一、本件自訴意旨略以：被告乙○○原任職於自訴人丙○○○股份有限公司擔任廠長
    ，於民國八十七年六月至八十八年四月間奉自訴人指派赴自訴人設立在越南之「
    金峰機械廠」工作，負責收取越南廠商向自訴人公司訂貨之貨款，竟利用職務之
    便，將該段期間所收取廠商貨款新臺幣（下同）六十一萬六千八百六十三元全數
    據為己有，未交付自訴人，致自訴人損失慘重，因認被告涉有刑法第三百三十六
    條第二項之業務侵占罪嫌。
二、訊據被告乙○○坦承任職自訴人公司，並奉派於前揭期間至自訴人所設越南金峰
    機械廠等情不諱，惟否認有侵占任何自訴人委派代收之貨款，辯稱：自訴人所列
    計數額均係自訴人片面認定，與事實不符，且伊在越南所收款項係越南金峰機械
    廠應收貨款，與自訴人公司無關等語。
三、本件自訴狀所載自訴意旨原稱被告係在奉自訴人公司派駐越南期間，向廠商收取
    貨款及支付其他應付款項，將該期間累計盈餘六十一萬六千八百六十三元據為己
    有（見八十八年十一月十七日自訴狀），惟自訴人公司代表人甲○○於本院訊問
    時澄清更正被告所侵占之款項，係台商向自訴人公司訂貨後，約定在越南交付貨
    款，而委由被告乙○○在越南收取之款項（見本院八十九年二月十一日訊問筆錄
    ），則自訴意旨係認被告侵占自訴人委託代收之貨款，與在越南當地依法另行成
    立之「金峰機械廠」法人組織無關，是自訴人以被害人身分提起本件自訴，尚無
    不合，合先敘明。
四、按刑法第七條之規定，我國人民於我國領域外若犯刑法第五條、第六條以外之罪
    ，須其最輕本刑為三年以上有期徒刑，且犯罪地之法律亦加以處罰者，始能適用
    我國刑法。倘我國人民在我國領域外犯刑法第五條、第六條以外之罪，最輕本刑
    未滿三年有期徒刑之罪，即無我國刑法適用之餘地，依罪刑法定原則，應以被告
    行為不罰諭知被告無罪判決（最高法院八十三年度台上字第一六六○號判決意旨
    參照）。查本件自訴意旨指稱被告侵占之款項，均係在越南之其他台商應付予自
    訴人公司之貨款，委由被告代為收取，收款地點全部在越南等情，已據自訴人代
    表人甲○○於本院供明無誤（見本院八十九年二月十一日訊問筆錄），核與該公
    司會計張格供述情形相符（本院八十九年一月十一日訊問筆錄），參以自訴人公
    司原即在國內設立營業所，果有在國內即得收取之貨款，亦無委由遠在越南之被
    告收取可能，而被告於該期間均在越南地區工作，有卷附內政部警政署入出境管
    理局函覆之被告出入境紀錄足按，可見自訴人所陳被告侵占代收越南貨款之行為
    地、結果地均在越南無疑。查刑法第三百三十六條第二項業務侵占罪，並非刑法
    第五條、第六條各款所列之罪，其最輕本刑亦未滿三年有期徒刑，依前揭說明，
    自不適用刑法處罰，依法應諭知無罪判決。
五、台灣士林地方法院檢察署檢察官移送併案審理案件（八十八年度偵字第一一四四
    一號），與本件為同一事實，附此敘明。
據上論斷，應依刑事訴訟法第三百四十三條、三百零一條第一項，判決如主文。
本案經檢察官李學到庭執行職務。
中      華      民      國      八十九      年      四    月      六    日
                                臺灣士林地方法院刑事第一庭
                                    法  官  詹  朝  傑
右正本證明與原本無異。
如不服本判決，應於判決送達後十日內，向本院提出上訴狀。
                                    書記官  趙  信  義
中      華      民      國      八十九      年      四    月      七    日


司法院資訊處製作；財團法人民間司法改革基金會備份。
